【裁判字號】    97,聲再,5
【裁判日期】    971030
【裁判案由】    聲請再審
【裁判全文】
臺灣臺東地方法院民事判決               97年度聲再字第5號
再審  原告  乙○○
再審  被告  行政院農業委員會林務局臺東林區管理處
法定代理人  甲  ○
上列當事人間請求確認土地經營權不存在事件，再審原告對於本
院民國97年8月22日97年度聲再字第3號確定裁定提起再審，本院
判決如下：
    主  文
再審之訴駁回。
再審訴訟費用新臺幣壹仟元由再審原告負擔。
    理  由
一、按再審之訴，法院認無再審理由，判決駁回後，不得以同一
    事由，對於原駁回再審之訴之確定判決，更行提起再審之訴
    。又再審之訴不合法者，法院應以裁定駁回之；再審之訴顯
    無理由者，得不經言詞辯論，以判決駁回之。另裁定已經確
    定，而有第496條第1項之情形者，得準用本編之規定，聲請
    再審，民事訴訟法第498條之1、第502條第1項、第2 項及第
    507條定有明文。
二、再審原告聲請意旨略以：本院96年度聲再字第5 號確定裁定
    僅就再審原告所提出記載於書狀之再審理由，作為裁判之基
    礎，並未審酌再審原告於系爭案件民國96年11月14日言詞辯
    論期日中聲明之再審理由「臺東縣達仁鄉○○段565-23地號
    土地再審被告已經具狀陳明無經管權證據，自得確認其土地
    經管權不存在，再審原告既已取得登記所有人公告，應為准
    予完成登記」，違反最高法院29年上字第385 號判例要旨及
    民事訴訟法第268條之1第2項、第221條第1 項之規定，而有
    民事訴訟法496 條第1項第1款，適用法規顯有錯誤之情形；
    另觀諸民事訴訟法第498條之1之立法理由：「蓋再審之目的
    ，原在匡正確定終局判決之不當，以保障當事人之權益，為
    避免當事人以同一事由對於原確定判決或駁回再審之訴之確
    定判決，一再提起再審之訴，致浪費司法資源，自應限制當
    事人以同一事由而重複提起再審之訴，爰增訂本條文。」足
    知確定終局之判決如有不當，仍得依法聲請再審，而非「確
    有不當之確定終局判決同一事由不得提請再審之訴」，本院
    聲再字第3 號民事裁定竟依民事訴訟法第507條準用第498條
    之1 規定，駁回再審原告再審之聲請，亦顯有不當，爰提起
    本件再審之訴等語。
三、經查：
  (一)按再審之訴，應於30日之不變期間內提起。前項期間，自判
    決確定時起算，判決於送達前確定者，自送達時起算，民事
    訴訟法第500條第1項、第2 項前段定有明文。本院97年度聲
    再字第3號裁定係於97年8月22日所為，且因不得抗告第三審
    而於當日確定，又本件再審原告係於97年8 月26日收受上開
    裁定，亦有送達證書1 紙附於該案卷宗可憑，再審原告於97
    年9 月19日提起本件再審之訴，自送達時起算，未逾30日之
    不變期間，應屬合法，合先敘明。
  (二)再審原告雖以系爭裁定僅就再審原告所提出記載於書狀之再
    審理由，作為裁判之基礎，並未審酌再審原告於系爭案件96
    年11月14日言詞辯論期日中聲明之再審理由：「臺東縣達仁
    鄉○○段565-23地號土地再審被告已經具狀陳明無經管權證
    據，自得確認其土地經管權不存在，再審原告既已取得登記
    所有人公告，應為准予完成登記」，違反最高法院29年上字
    第385號判例要旨及民事訴訟法第268條之1第2項、第221 條
    第1項之規定，而有民事訟法496條第1項第1款，適用法規顯
    有錯誤之情形等語，對本院97年度聲再字第3 號確定裁定聲
    請再審，惟其所執再審事由與事實均與其在本院97年度聲再
    字第3 號聲請再審事件中所為之主張同一，並經本院依職權
    調閱該聲請再審事件卷宗查對綦詳。而原告前就同一事由所
    為再審聲請，亦經本院以97年度聲再字第3 號裁定，認為再
    審聲請不合法而裁定駁回在案，是再審原告就此同一再審事
    由更行聲請再審，顯然違反民事訴訟法第507條準用第498條
    之1 規定，於法即有未合，揆諸上開說明，就再審原告此部
    分再審理由之聲請，本應裁定駁回之，惟原告尚以其他理由
    聲請再審，本院自應審酌原告所提出之其他再審理由，併予
    敘明。
  (三)再審原告雖另以本院97年度聲再字第3 號民事裁定有適用法
    規顯有錯誤為由提起本件再審之訴，嗣又說明：「如確定終
    局之判決（確有不當之再審理由），乃當然得提起依法再審
    之訴，並非【確有不當之確定終局判決同一事由不得提請再
    審之訴】，……」云云，指摘本院97年度聲再字第3 號民事
    裁定適用民事訴訟法第498條之1規定確有不當。然而，確定
    終局判決是否不當非依當事人之主觀認知加以判斷，而應由
    再審法院裁判之。若原確定終局判決是否不當業經再審法院
    裁判而確定，當事人卻仍以同一事由對於原確定判決或駁回
    再審之訴之確定判決，一再提起再審之訴，即應予以駁回，
    始符民事訴訟法第498條之1規定之立法意旨。是以，再審原
    告提起本件再審之訴顯無再審理由，應以判決駁回之。
四、依民事訴訟法第507條、第502條第2項、第95條、第87第1項
    、第78條，判決如主文。
中    華    民    國    97    年    10    月    30    日
                  民事庭審判長法  官  陳銘珠
                              法  官  范乃中
                              法  官  陳谷鴻
以上為正本係照原本作成。
本判決不得上訴。
中    華    民    國    97    年    10    月    31    日
                              書記官  莊永利


司法院資訊處製作；財團法人民間司法改革基金會備份。
